【裁判字號】    96,易,6308
【裁判日期】    970331
【裁判案由】    偽造文書
【裁判全文】
臺灣臺中地方法院刑事判決              96年度易字第6308號
公  訴  人  臺灣臺中地方法院檢察署檢察官
被      告  乙○○
上列被告因偽造文書案件，經檢察官提起公訴（96年度偵字第25
271號），本院判決如下：
    主    文
乙○○共同偽造印文，足以生損害於公眾及他人，處有期徒刑貳
月，如易科罰金，以新臺幣壹仟元折算壹日，減為有期徒刑壹月
，如易科罰金，以新臺幣壹仟元折算壹日，扣案偽造之「甲○○
」汽車駕駛執照壹張沒收。
    犯罪事實
一、乙○○於民國95年7月初，與劉守晃（已歿，業經臺灣臺中
    地方法院檢察署檢察官另為不起訴處分在案）共同基於偽造
    印文及特種文書之犯意聯絡，在不詳地點，由乙○○將其個
    人照片交予劉守晃，由劉守晃將乙○○之照片貼在「甲○○
    」之汽車駕照上，並以不詳方式偽造蓋印「交通部駕駛執照
    製發之章」印文及「交通部公路總局簽發之章」鋼印文，且
    記載甲○○之姓名、國民身分證統一編號，而偽造完成「甲
    ○○」之汽車駕照1張，足以生損害於甲○○本人及公路監
    理機關對駕照管理之正確性；乙○○並受魏榮宏（現由本院
    96  年度易字第3087號審理中）之指示，基於行使偽造特種
    文書犯意，接續於96年1月間某日，在雲林縣斗南鎮斗南郵
    局內，行使前揭偽造之汽車駕照，冒充係「甲○○」而順利
    領取不詳帳戶內之款項，及於96年1月31日下午3時10分許，
    持許雯心（業經臺灣臺中地方法院檢察署檢察官提起公訴在
    案）所有之臺灣郵政大竹郵局帳號00000000000000號金融帳
    戶之存摺等物，前往彰化縣和美鎮道○路郵局提款，因郵局
    職員要求出示個人證件、而乙○○欲再次行使前開偽造之汽
    車駕照時，因畏懼上開事跡遭巡邏員警發現，即棄置上開偽
    造之汽車駕照及許雯心之存摺、提款卡等物而逃離。嗣經警
    循線追查，始獲上情（乙○○另涉犯詐欺罪部分，業經臺灣
    臺中地方法院檢察署檢察官併案由本院96年度易字第3087號
    審理中）。
二、案經彰化縣警察局彰化分局報請臺灣彰化地方法院檢察署呈
    請臺灣高等法院臺中分院檢察署核轉臺灣臺中地方法院檢察
    署檢察官偵查起訴。
    理    由
一、按被告以外之人於審判外之言詞或書面陳述，除法律有規定
    者外，不得作為證據，刑事訴訟法第159條第1項定有明文，
    此即學理上所稱「傳聞證據排除法則」。次按當事人、代理
    人或辯護人於法院調查證據時，知有第159條第1項不得為證
    據之情形，而未於言詞辯論終結前聲明異議者，視為有前項
    之同意，亦為同法第159條之5所明文規定。而鑒於採用傳聞
    證據排除法則之重要理由之一，係因傳聞證據未經當事人之
    反詰問予以覈實，若當事人願放棄對原供述人之反對詰問時
    ，原則上即可承認該傳聞證據之證據能力，而揆諸我國刑事
    訴訟法第159條之5之立法理由，除參照前述傳聞證據排除法
    則之基本法理外，亦參考日本刑事訴訟法第326條之立法例
    ，查日本刑事審判實務之運作，有關檢察官及被告均同意作
    為證據之傳聞書面材料或陳述，可直接援引該國刑事訴訟法
    第326條作為傳聞例外之法律依據，僅在檢察官與被告不同
    意之情況下，乃須根據其他傳聞例外規定俾以斟酌該等書面
    材料或陳述是否具有證據能力，在當事人間無爭執之案件中
    ，傳聞證據基本上均可依據前引規定提出於法院使用。據此
    ，我國刑事訴訟法第159條之5之適用應可作同上之解釋，本
    件證人即被害人甲○○在警詢時所為之指證內容，固為被告
    以外之人在審判外之陳述，屬傳聞證據，惟被告乙○○就前
    開審判外之陳述，迄於言詞辯論終結前，對於該等證詞之證
    據能力均未為異議之聲明，而本院審酌該證人陳述作成時之
    情況，核無違法取證及證明力明顯過低而顯有不可信之瑕疵
    等情況，亦認為以之作為證據為適當，故依上開規定及說明
    ，前開證人甲○○指證之內容自得作為證據，合先敘明。
二、訊據被告乙○○對前開犯罪事實均坦承不諱，復經證人甲○
    ○於警詢時證述明確，並有許雯心前開帳戶之存摺及內頁影
    本3張、劉守晃之口卡片、指認表各1份、照片4張及偽造「
    甲○○」之汽車駕照正、反面影本各2紙附卷可證，且有扣
    案之偽造「甲○○」汽車駕照1張在卷可佐，又交通部公路
    總局臺中區監理所於97年2月18日中監字第0970006478號亦
    函覆稱「經檢視該枚駕照背面 (省) 00000000印製號碼非公
    路總局配賦本所之號碼，且無本局之標記，與全國公路監理
    電腦資料內容 (發照日期、管轄編號) 不符，該枚駕照相片
    與豐原監理站列管之普通汽車駕駛執照登記書相片亦不同，
    又鋼模打印後之字跡模糊無法辨識」等情，是被告之自白與
    事實相符，堪予採信，本件事證明確，被告上開犯行，洵堪
    認定。另上開偽造之「甲○○」汽車駕照上「交通部駕駛執
    照製發之章」之印文，除以偽造之印章偽造外，仍有可能係
    以影印或電腦描繪等他方式偽造而成，是在無積極證據證明
    該偽造之「交通部駕駛執照製發之章」係以偽造之印章加以
    偽造之情形下，本諸罪疑唯輕原則，本院認定該「交通部駕
    駛執照製發之章」之偽造印文係以其他不詳方式偽造而成；
    至該張偽造之汽車駕照上另有字跡模糊無法辨識之「交通部
    公路總局簽發之章」之鋼印文，非屬印信條例規定之公印，
    為普通之印文，且因該印文無法以實體鋼印印蓋以外之方式
    偽造，故該部分之印文，係以偽造之鋼印蓋用而成，惟因無
    其他積極證據足認被告有參與偽造該鋼印之行為，依「疑點
    利益歸於被告」原則，應為有利於被告之判斷，是認被告並
    無參與偽造「交通部公路總局簽發之章」鋼印之行為，均附
    此敘明。
二、按汽車駕照為駕駛汽車之許可憑證，由駕駛人向公路監理機
    關申請登記，考驗及格後發給之，屬刑法第212條所規定之
    特許證；又按刑法上所稱之公印，係指表示公署或公務員資
    格之印信而言，如不足以表示公署或公務員之資格者，不得
    謂之公印，即為普通印章。「交通部公路總局監理處行車執
    照之章」，其機關全銜之下既綴有「行車執照之章」數字，
    其非依印信條例規定，由上級機關所製發之印信，以表示該
    機關之資格者甚明，自非公印（最高法院69年臺上字第1676
    號判例可資參照）；又偽造特種文書，並偽造其上所蓋用之
    私印文，應成立刑法第212條及第217條第1項之罪，並依同
    法第55條從一重之偽造印文罪處斷（司法院34年院解字第30
    20號解釋及司法院大法官會議解釋第82號解釋意旨參照）；
    從而，本件偽造之「甲○○」汽車駕照上之「交通部駕駛執
    照製發之章」之印文、「交通部公路總局簽發之章」之鋼印
    文，均非公印文，應屬普通印文，此亦經蒞庭檢察官以書狀
    陳明「交通部駕駛執照製發之章之印文、交通部公路總局簽
    發之章之鋼印文，非屬公印文」明確在卷可參。是核被告所
    為，係犯刑法第216條、第212條之行使偽造特種文書罪，及
    同法第217條第1項之偽造印文罪。被告與劉守晃（已歿) 就
    前揭偽造特種文書、偽造印文之犯行，有犯意聯絡及行為分
    擔，為共同正犯。被告偽造特種文書之低度行為，為行使偽
    造特種文書之高度行為所吸收，不另論罪。按如數行為於同
    時同地或密切接近之時地實施，侵害同一之法益，各行為之
    獨立性極為薄弱，依一般社會健全觀念，在時間差距上，難
    以強行分開，在刑法評價上，以視為數個舉動之接續施行，
    合為包括之一行為予以評價，較為合理，則屬接續犯，而為
    包括之一罪（最高法院86年台上字第3295號判例可資參照）
    ；本件被告受魏榮宏之指示，於96年1月間及同年月31日，
    持上開偽造「甲○○」之汽車駕照，向斗南郵局及道周郵局
    之郵局職員行使以領取帳戶款項，其相隔時間並非甚久，且
    侵害同一法益，在刑法評價上，應認為係屬接續犯，而包括
    之一罪，此亦經蒞庭檢察官當庭陳明在卷。又被告係同時向
    劉守晃收受偽造之「甲○○」汽車駕照1張，因乏證據足以
    認定上開偽造之「甲○○」之汽車駕照暨其上之印文，係異
    時異地製作，自應認上揭汽車駕照及其上印文，係同時偽造
    ，而以一行為同時觸犯上開二罪，為想像競合犯，應從一情
    節較重之偽造印文罪處斷。另公訴人雖僅就被告偽造特種文
    書及行使偽造特種文書之犯行提起公訴，就偽造印文之犯行
    未經起訴，惟該未經起訴部分犯行，既與起訴部分犯行有想
    像競合犯之裁判上一罪關係，為起訴效力所及，本院自應併
    予審理，併此敘明。爰審酌被告犯罪之動機係為牟取自己之
    利益而為本件犯行，及對於被害人及社會造成之損害非輕，
    然衡酌被告犯罪手段尚屬平和，且犯後均能坦承犯行，態度
    尚佳等一切情狀，量處如主文所示之刑。又九十六年罪犯減
    刑條例業於96年7月4日公布，並自96年7月16日施行，該條
    例第2條明文規定：「犯罪在中華民國96年4月24日以前者，
    除本條例另有規定外，依下列規定減刑：三、有期徒刑、拘
    役或罰金，減其刑期或金額二分之一」；本件被告所犯上揭
    犯行之犯罪時間，係在96年4月24日以前，故依上開規定，
    本院應減其有期徒刑二分之一，並諭知易科罰金之折算標準
    ，以示懲儆。末查，扣案之「甲○○」汽車駕照1張，係被
    告所有，且為其犯罪所得及供犯罪所用之物，爰依刑法第38
    條第1項第2、3款規定宣告沒收；至偽造之「甲○○」汽車
    駕照上偽造之「交通部駕駛執照製發之章」印文及「交通部
    公路總局簽發之章」之鋼印文各一枚，爰不再依刑法第219
    條重為沒收之諭知。
據上論斷，依刑事訴訟法第第299條第1項前段，刑法第28條、第
212條、第216條、217條第1項、第55條、第41條第1項前段、第
38條第1項第2款、第3款，刑法施行法第1條之1，中華民國96年
罪犯減刑條例第2條第1項第3款、第7條、第9條，判決如主文。
本案經檢察官丙○○到庭執行職務。
中    華    民    國    97    年    3     月    31    日
                        刑事第三庭  法  官  楊曉惠
以上正本證明與原本無異。
如不服本判決，應於收受送達後10日內向本院提出上訴書狀（應
敘述具體理由並附繕本）。
上訴書如未敘述理由，應於上訴期間屆滿後20日內補提理由書於
                                    書記官  陳玲誼
中    華    民    國    97    年    3     月    31    日
附錄本案論罪科刑法條全文：
刑法第212條
偽造、變造護照、旅券、免許證、特許證及關於品行、能力服務
或其他相類之證書、介紹書，足以生損害於公眾或他人者，處一
年以下有期徒刑、拘役或三百元以下罰金。
刑法第216條
行使第二百十條至第二百十五條之文書者，依偽造、變造文書或
登載不實事項或使登載不實事項之規定處斷。
刑法第217條
偽造印章、印文或署押，足以生損害於公眾或他人者，處三年以
下有期徒刑。
盜用印章、印文或署押，足以生損害於公眾或他人者，亦同。


司法院資訊處製作；財團法人民間司法改革基金會備份。
